臺灣彰化地方法院民事判決　95年度訴字第586號
原　　　告　甲○○
法定代理人　丙○○
訴訟代理人　楊錫楨律師
複 代理 人　劉豐綸律師
　　　　　　乙○○
被　　　告　丁○○
上列當事人間請求侵權行為損害賠償事件，由刑事庭移送前來，
本院於民國96年5月9日言詞辯論終結，茲判決如下：
    主      文
被告應給付原告新台幣貳佰貳拾伍萬壹仟貳佰肆拾元，及自民
國九十五年一月二十八日起至清償日止，按年息百分之五計算之
利息。
原告其餘之訴駁回。
訴訟費用由被告負擔百分之四十五，餘由原告負擔。
本判決主文第一項於原告以新台幣柒拾陸萬元為被告預供擔保後
，得假執行。
原告其餘假執行之聲請駁回。
    事實及理由
壹、程序方面：
一、被告未於言詞辯論期日到場，核無民事訴訟法第386條所列
    各款情形，爰依原告之聲請，由其一造辯論而為判決。
二、按「訴狀送達後，原告不得將原訴變更或追加他訴。但有下
    列各款情形之一者，不再此限：三擴張或減縮應受判決事項
    之聲明者。」，民事訴訟法第255條第1項第3款定有明文。
    經查：原告原起訴請求被告應給付原告新台幣（下同）4,31
    6,022元，嗣後擴張其聲明為4,924,243元，核與前開規定，
    並無不合，應予准許，合先敘明。
貳、實體方面：
一、原告主張：
  (一)被告明知服用酒類，將不能安全駕駛動力交通工具，竟於民
    國94年7月18日下午在其彰化縣員林鎮○○路○段65巷90之
    1號飲用啤酒後，於同日下午4時違規駕駛車牌號碼6991-JW
    號自用小客車，沿彰化縣員林鎮○○路由東往西方向行駛，
    本應注意汽車在雙向二車道行駛時，在劃有分向限制之路段
    ，不得駛入來車之車道，而依當時為天氣陰、日間自然光線
     、路面乾燥無缺陷、無障礙且視距良好之情形下，亦無不
    能注意之情事，詎被告竟為超越前車，即貿然駛入員東路由
    西往東方向之來向車道內，而不慎撞及適時行駛上開路段，
    由訴外人朱瑩儒所騎乘後載原告之車牌號碼EYS-237號機車
    ，致2人人車倒地，訴外人朱瑩儒因而死亡，原告則受有雙
    側股骨幹開放性骨折、右踝開放性傷口、右踝挫傷、顏面骨
    多處骨折、下顎骨粉碎性骨折、顏面撕裂傷口、骨盆骨折、
    牙齒脫落及腹部挫傷等傷害，被告自應負損害賠償責任。
  (二)茲請求被告損害賠償項目如下：
  1.醫療費用：
　　原告因前開車禍受傷，合計支出醫療費用為119,137元。
  2.醫療器材相關費用：
    原告因前開車禍受傷，合計支出醫療器材相關費用10,106元
  3.將來醫療費：
    依義大醫院96年2月1日由牙科醫師所出具原告未來牙科治療
    之費用為：
  植牙手術前之電腦斷層分析部分為4,000元，以電腦斷層所
    製作之板模費用為8,000元，合計12,000元。
  右上正中門齒至犬齒（缺牙3顆）部分，因原告所受傷害為
    下顎骨粉碎性骨折、下顎外傷後造成畸形，需先做骨移植手
    術，費用為20,000元，而人工牙根2根和假牙3顆為175,000
    元，合計195,000元。
  左下第1小臼齒至第1大臼齒（缺牙3顆）部分，需先做骨移
    植手術，費用為20,000元，而人工牙根2根和假牙3顆為
    175,000元，合計195,000元。
  右上第1、第2大臼齒、第1小臼齒、左上第1大臼齒、右下第
    2、第1大臼齒、第2小臼齒牙冠斷裂部分，因假牙製作7顆，
    費用為70,000元。
  下顎後縮~正顎手術部分，手術前分析和印模及X光片追縱費
    用，以手術前後2次計算，費用為6,000元，牙齒矯正治療費
    用為100,000元，合計106,000元。
    以上總計將來醫療費用為578,000元。
  4.看護費用：
  住院期間看護費用：自94年7月18日至同年8月8日止，合計
    住院22日，茲以每日2,000元計算，爰請求44,000元。
  居家期間看護費用：依財團法人彰化基督教醫院95年9月13
    日函文可知，原告需使用拐杖3個月，且會影響其勞動能力
    。但事實上從94年8月9日出院起至95年1月25日止共170日，
    原告生活確實需賴其母親或外公照顧，方能維持其正常之生
    活起居，另96年3月15日至同年月17日之3天住院期間，亦由
    其母親照顧，以每日1,000元計算，爰請求173,000元。
  合計看護費用為217,000元
  5.精神慰撫金：
    原告因前開車禍遭受極大精神痛苦，爰請求精神慰撫金400
    萬元。
  (三)爰依侵權行為損害賠償之法律關係，請求被告給付原告4,
    924,243元，及自起訴狀繕本送達被告之翌日起至清償日止
    ，按年息百分之5計算之利息，並聲明願供擔保，請准宣告
    假執行等語。
二、被告未於言詞辯論期日到場，亦未提出任何書狀作何主張或
    陳述。
三、原告主張被告於上開時、地駕車肇事，過失不法侵害原告成
    傷等情，業據原告提出診斷書影本為證，且被告亦因過失致
    死等案件經法院判處有期徒刑1年9月確定，此亦有刑事判決
    附卷可參，復經本院調閱刑事卷宗查明屬實，自堪信原告此
    部分之主張為真實。
四、按「因故意或過失，不法侵害他人之權利者，負損害賠償責
    任。」、「汽車、機車或其他非依軌道行駛之動力車輛，在
    使用中加損害於他人者，駕駛人應賠償因此所生之損害。」
    、「不法侵害他人之身體或健康者，對於被害人因此‧‧‧
    增加生活上之需要時，應負損害賠償責任。」、「不法侵害
    他人之身體、健康‧‧‧被害人雖非財產上之損害，亦得請
    求賠償相當之金額。‧‧‧」，民法第184條第1項前段、第
    191條之2、第193條第1項及第195條第1項分別定有明文。經
    查，原告既因被告駕車肇事不法侵害成傷，則原告本於前開
    規定，請求被告損害賠償，洵屬有據。
五、茲就原告請求損害賠償項目，分別審酌如下：
  (一)醫療費用：
    原告主張其於前開車禍受傷後共支出醫療費用119,137元等
    語，業據原告提出相符之門診收據影本為證，且未據被告到
    場爭執，自堪信為真實。
  (二)醫療器材相關費用：
    原告主張因前開車禍受傷，合計支出醫療器材相關費用10,
    106元，亦據原告提出相關收據為證，此為增加其生活上之
    需要費用，被告應負損害賠償責任。
  (三)將來醫療費用：
    原告主張因前開車禍受傷，將來必須支出牙齒治療費用為
    578,000元，業據原告提出義大醫院96年2月1日牙科估價單
    影本為證，此為增加其生活上之需要費用，被告應負損害賠
    償責任。
  (四)看護費用：
    原告主張車禍受傷後，住院期間22日須支出看護費用，以每
    日以2,000元計算，故請求被告賠償44,000元；另住院居家
    期間170日亦須支出看護費用，以每日1,000元計算，故請求
    被告賠償173,000元，合計請求被告賠償看護費用為217,000
    元。惟查：本院依聲請向彰化基督教醫院函查原告之病況，
    經該醫院以95年9月13日95彰基病歷字第095090029號函覆稱
    ：「‧‧‧二吳君（指原告）住院期間（94年7月18日至94
    年8月8日）需人看護，本院看護費用為24小時制1日2,000元
    整，12小時制1日1,000元整。三吳君出院後可使用拐杖行走
    ，不需醫療行為看護。‧‧」，再參以原告受有雙側股骨幹
    開放性骨折、右踝開放性傷口、右踝挫傷、顏面骨多處骨折
    、下顎骨粉碎性骨折、顏面撕裂傷口、骨盆骨折、牙齒脫落
    及腹部挫傷等傷害，堪認原告主張因前開車禍受傷後，住院
    期間22日須支出看護費用，以每日以2,000元計算，爰請求
    被告賠償44,000元，洵屬有據；至於住院居家期間170日
    173,000元看護費部分，不應准許。
  (五)非財產上之損害：
    原告主張遭被告駕車肇事不法侵害成傷，遭受極大精神痛苦
    ，爰請求400萬元之非財產上之損害賠償等語。經查：原告
    為78年出生，係高職學生，名下無任何財產，家庭小康；被
    告係69年出生，名下亦無任何財產，家庭小康等情，此情業
    經本院調閱刑事卷宗、稅務電子閘門財產所得資料，查詢屬
    實。本院據此審酌兩造之身分、地位、經濟狀況，及原告受
    傷之部位、痛苦程度等情形，因認原告請求精神慰撫金即非
    財產上之損害150萬元，始屬相當，逾此部分之請求，稍嫌
    過高，不應准許。
六、綜上所述，原告本於侵權行為損害賠償之法律關係，請求被
    告給付2,251,243元，及自起訴狀繕本送達被告之翌日即95
    年1月28日起至清償日止，按年息百分之5計算之利息，為有
    理由，應予准許。逾此範圍之請求，不應准許，應予駁回。
七、原告陳明願供擔保聲請宣告假執行，經核原告勝訴部分，於
    法並無不合，爰酌定相當擔保金額宣告之。至於原告敗訴部
    分，其假執行之聲請，已失所附麗，應予駁回。
八、訴訟費用負擔之依據：民事訴訟法第79條。
中　　華　　民　　國　　96　　年　　5　　月　 　23 　 日
                  民事第一庭    法　    官　陳正禧
上正本證明與原本無異。
如對判決上訴，應於判決送達後20日內向本院提出上訴狀。
中　　華　　民　　國　　96　　年　　5 　　月　　24　　日
                                法院書記官  王宣雄
